【裁判字號】    97,上更(一),29
【裁判日期】    970508
【裁判案由】    強盜
【裁判全文】
臺灣高等法院臺中分院刑事判決      97年度上更(一)字第29號
上  訴  人
即  被  告  丙○○
                    在  押）.
選任辯護人  廖志堯  律師
上列上訴人因強盜案件，不服臺灣臺中地方法院96年度訴字第88
6 號中華民國96年5月4日第一審判決（起訴案號：臺灣臺中地方
法院檢察署95 年度偵字第26456號），提起上訴，經判決後由最
高法院發回更審，本院判決如下：
    主  文
原判決關於丙○○部分撤銷。
丙○○意圖為自己不法之所有，結夥三人以上，以脅迫至使不能
抗拒，而取他人之物，處有期徒刑捌年拾月。
    事  實
一、緣己○○與其配偶庚○○共同在臺中市○○路一七六之六號
    經營「世紀名錶、珠寶交流店」，而丙○○（綽號小張，有
    詐欺、贓物、偽造文書、賭博等前科紀錄，不成立累犯）因
    曾向己○○、庚○○購買珠寶，而認識己○○、庚○○，並
    獲悉己○○與庚○○平常均在晚上九時三十分打烊，且離開
    時即會將設於店外之監視錄影設備關閉，並常將店內珠寶放
    在黑色手提袋內，帶回家中盤點等情，遂萌歹念，意圖為自
    己不法之所有，起意強盜，乃於民國（下同）九十四年八月
    上旬某日，與丁○○（業經本院以九十六年度上訴字第二五
    八一號判決判處有期徒刑七年十月，上訴三審中）相約在某
    紅茶店見面，丁○○即與乙○○（綽號「土豆」，業經原審
    判處有期徒刑七年十月確定在案）一同前往，其間丙○○即
    告知丁○○及乙○○關於「世紀名錶、珠寶交流店」之上開
    情形，而提議強盜己○○及庚○○之珠寶等財物，並告以詳
    細計畫，亦即須由三人下手強盜，另有人負責接應，同時表
    示因其年紀較大，且又認識己○○及庚○○，所以不方便現
    身，須由丁○○等人下手強盜，而作案所需之玩具槍，則由
    乙○○負責等情，丁○○及乙○○即表示要考慮看看。嗣數
    日後，丁○○及乙○○即基於與丙○○意圖為自己不法所有
    ，結夥三人以上強盜取財（下簡稱結夥強盜）之犯意聯絡，
    決定參與強盜己○○及庚○○之計畫，惟因乙○○無法找到
    玩具槍，乃決定由丙○○提供玩具槍；另丁○○及乙○○並
    依丙○○原先之計畫，找尋幫手共同強盜，丁○○打電話告
    訴戊○○（綽號「阿崑」，業經原審判處有期徒刑七年二月
    確定在案）稱有錢可賺，要不要做等語，戊○○在緩刑期間
    內，不知警惕慎行，明知丁○○所指係以違法手段取得財物
    之事，惟仍基於上開結夥強盜之犯意聯絡，而應允之；另乙○○又於同年九月五日，告訴張釗銘（業經原審判處有期徒
    刑七年六月確定在案），稱：「要拚一個案件，要不要參加
    」等語，張釗銘亦基於上開結夥強盜之犯意聯絡，而表同意
    ；復經丁○○同意後，再邀一名年約二十八歲，有上開結夥
    強盜犯意聯絡綽號「阿哲」之成年男子共同犯案，於九十四
    年九月七日晚上六、七時許，丁○○、乙○○及戊○○先在
    臺中市○區○○○路附近之網咖集合，再推由乙○○向不知
    情之親戚借用車牌號碼不詳之TOYOTA廠牌之自小客車後，由
    乙○○駕駛該自小客車，搭載戊○○及丁○○一同至張釗銘
    居所即臺中市○○○路之臺中市政府景觀科替代役宿舍，接
    張釗銘上車後，為逃避日後之查緝，丁○○、乙○○、張釗
    銘及戊○○等人乃臨時起意，另共同基於為自己不法所有之
    竊盜犯意聯絡，於行經臺中市○區○○○路某處時，見不詳
    人士所有，車牌號碼不詳之自用小客車停放於路旁，認有機
    可趁，乃由乙○○持原即放置於其借得之車輛內，客觀上足
    以對人之生命、身體、安全造成危險，而屬兇器之扳手一支
    （未扣案），下手竊取懸掛於該不詳車牌號碼之自用小客車
    上之車牌二面得手後，在繼續行駛一段距離後，始由丁○○
    下車將乙○○借得之自小客車車牌取下，改懸掛竊得之不詳
    車牌號碼之車牌二面。嗣乙○○再駕車至臺中市○○路與中
    華路口接「阿哲」上車後，將該自小客車開至臺中市○○路
    與公園路口後，即改由戊○○駕駛該車，前往「世紀名錶、
    珠寶交流店」後面之巷道內，距離該店約六十公尺之處，並
    由丁○○告知「世紀名錶、珠寶交流店」即為其等強盜之目
    標，並分配工作，即戊○○與丁○○留在車上負責接應，乙○○持丙○○所提供之玩具槍，「阿哲」則將其自備之客觀
    上足以對人之生命、身體、安全造成危險，而屬兇器之電擊
    棒一支交給張釗銘（如後述，無法證明玩具槍係屬兇器，另
    不能證明丙○○知悉下手強盜者有攜帶電擊棒一事，亦即不
    能認丙○○之強盜行為，有攜帶兇器而犯之加重條件之適用
    ），由乙○○、張釗銘及「阿哲」下手實施。嗣於同日晚上
    九時三十分許，「世紀名錶、珠寶交流店」打烊，己○○將
    鐵門拉下，將裝約有名錶五十只、鑽戒七十只及現金新臺幣
    （下同）四十五萬元之黑色塑膠手提袋放置於其使用，停放
    在該址騎樓之自小客車後行李箱內，並與庚○○分別坐入駕
    駛座及副駕駛座後，尚未及將車門關上，乙○○、張釗銘、
    「阿哲」立即上前，由乙○○持玩具槍指向己○○之太陽穴
    ，叫己○○不能抵抗，若再動要開槍，並喝令己○○不要講
    話，將後車廂打開；張釗銘則以電擊棒抵住庚○○之右肩，
    而以此脅迫、強暴之方式，至使己○○、庚○○均不能抗拒
    後，張釗銘即拿走庚○○之皮包（內有現金約三千元、行動
    電話、花旗銀行及中國信託商業銀行之信用卡、庚○○之國
    民身分證、駕照及健保卡），而因己○○並未立即依照乙○○之指示打開後行李箱，乙○○乃恫嚇稱：「你再裝瘋，我
    就開槍」，惟此際「阿哲」已至己○○所駕之自小客車後方
    ，以不詳方法打開後行李箱後，取走己○○放置名錶等物之
    黑色塑膠手提袋，並告知乙○○及張釗銘珠寶已到手，乙○○、張釗銘及「阿哲」即跑回戊○○、丁○○接應之自小客
    車後逃逸。丁○○隨即指示戊○○將車開往臺中市中友百貨
    公司與學士路加油站對面之停車場，途中其等並將強盜所得
    之珠寶及名錶換裝至其預先準備好之黑色塑膠袋（未扣案）
    ，並約定在張釗銘之替代役宿舍分贓，張釗銘則通知不知情
    之女友張培培（起訴書誤載為丁○○之女友）駕駛車牌號碼
    ０３８２─ＬＣ號自小客車至上開地點接送張釗銘、乙○○
    及「阿哲」前往張釗銘上開宿舍。戊○○則駕駛乙○○所借
    得之自小客車，搭載丁○○前往中國醫藥大學旁，將前開強
    盜所得之黑色塑膠手提袋（內有庚○○之皮包）及所竊得之
    車牌二面丟棄於該處之水溝內，再將上開自小客車停放在臺
    中市○○路路旁後，一同搭乘計程車前往張釗銘前開宿舍會
    合。而張培培駕車載送張釗銘、乙○○及「阿哲」至張釗銘
    之宿舍後，即行離去。張釗銘、乙○○及「阿哲」則將裝有
    贓物之上開黑色塑膠袋帶到張釗銘宿舍頂樓分贓，張釗銘分
    得現金二萬元，乙○○分得現金六萬元、手錶二只、鑽戒三
    只，「阿哲」分得數量不詳之手錶後，張釗銘即返回宿舍房
    間，由乙○○及「阿哲」將剩下的鑽戒、手錶及現金拿至張
    釗銘宿舍樓下，交給前來會合之丁○○及戊○○後，乙○○
    及「阿哲」即先行離去。丁○○再以電話通知丙○○，請丙○○到張釗銘宿舍，丙○○即駕駛車牌號碼一０三三─ＬＭ
    號（九十四年十月十三日更換車牌為８１５３─ＬＲ號）之
    賓士牌自小客車至張釗銘之宿舍樓下，並搭載戊○○及丁○○前往臺中市○○○路附近之某汽車旅館分贓，戊○○分得
    現金一萬元、男用手錶五只、女用手錶一只、鑽戒七只（含
    五十分六只、四十分一只）（起訴書誤載為男用手錶二只、
    鑽戒五十分三只、四十分一只），剩下之贓物由丁○○及丙○○朋分。過二日後，丁○○因擔心贓物外流導致其等犯行
    曝光，乃指示乙○○將戊○○取得之贓物，除現金外之贓物
    收回由丁○○集中保管，惟戊○○則私自留下鑽戒四只（含
    五十分三只、四十分一只）、男用手錶二只，僅將五十分鑽
    戒三只、男用手錶三只及女用手錶一只交還丁○○。嗣丙○○將其分得之鑲鑽藍寶女戒一只、鑽戒一只（其上有鑽石十
    分三粒）、五粒紅寶石套戒一只、十字型鑽戒（其上有鑽石
    二十分二粒、十分二粒、五分二粒）一只，贈與不知情之女
    友黃敦卿（由檢察官另行偵查中）；另於同年十月間，將「
    ＧＰ」（芝柏）牌男用手錶（錶號９４３４ＨＧ）以二萬元
    出售予吳文賜。戊○○於九十四年十一月一日，在臺中市某
    處，將未繳回給丁○○之鑽戒四只，以二萬七千元之價格出
    售予連展隆（所犯故買贓物犯行，經原審另案判處有期徒刑
    四月）；另將勞力士牌中型藍底白Ｋ帶、名牌方形鑽錶白Ｋ
    帶各一只經房佳聲（由檢察官另行偵查中）仲介出售予不知
    情之陳玨汀。乙○○則將分得之六萬元花用殆盡，另於九十
    四年底，將其分得之世家男錶白Ｋ四方鑽錶（編號Ｍ１０５
    ０８）委由楊書銘（楊書銘收受贓物，經本院九十六年度上
    訴字第二五八一號判決判處有期徒刑四月，減為有期徒刑二
    月，得易科罰金，緩刑二年確定）交予年籍姓名不詳，綽號
    「蕭仔」之人，作為債務之抵押，並將另一只手錶及鑽戒二
    只出售予年籍姓名均不詳綽號「三柏」之成年男子，另鑽戒
    一只出售予跳蚤市場年籍姓名均不詳之成年男子。張釗銘則
    將分得之現金二萬元花用一空。乙○○與張釗銘於案發一、
    二星期後，一同將前開作案用之玩具槍丟棄於臺中市旱溪內
    ，張釗銘則另將電擊棒丟棄在臺中市○○路棒球場附近之垃
    圾桶。
二、嗣警方循線於九十五年十一月十六日上午九時五十分許，在
    臺中市南屯區○○○街二一八號十四樓黃敦卿住處起出鑲鑽
    藍寶女戒一只、鑽戒一只（其上有鑽石十分三粒）、五粒紅
    寶石套戒一只、十字型鑽戒一只（其上有鑽石二十分二粒、
    十分二粒、五分二粒）（均已發還己○○）。次於同日下午
    二時四十分許，在連展隆臺中縣大里市○里路四六號住處起
    出其向戊○○購得之鑽戒四只（均已發還己○○）。又於同
    日下午四時許，在南投縣竹山鎮○○路二二九之一六號五樓
    丙○○住處，扣得公主鑽四粒二十分男臺鑽戒、黑瑪瑙訂做
    鑽戒一只、香港臺馬蹄型鑽戒一只（均已發還己○○）。再
    於同日下午六時五十一分許，在丙○○所使用，停放於臺中
    市○○○○路之車牌號碼８１５３─ＬＲ之黑色賓士廠牌自
    小客車內，起出白Ｋ皮帶粉紅條貝面外圈羅馬字鑽之男錶（
    崑崙錶）、黃Ｋ皮帶雙圈鑽加快樂鑽七顆之男錶（蕭邦錶）
    各一只（均已發還己○○）。
三、案經臺中縣警察局移送臺灣臺中地方法院檢察署檢察官偵查
    起訴。
    理  由
一、訊據上訴人即被告（下稱被告）丙○○固坦承伊曾因至上開
    「世紀名錶、珠寶交流店」向被害人己○○、庚○○夫婦購
    買珠寶，而認識被害人己○○、庚○○夫婦；及警方於九十
    五年十一月十六日上午九時五十分許，在臺中市南屯區○○○街二一八號十四樓其同居人黃敦卿住處起出之鑲鑽藍寶女
    戒一只、鑽戒一只（其上有鑽石十分三粒）、五粒紅寶石套
    戒一只、十字型鑽戒一只（其上有鑽石二十分二粒、十分二
    粒、五分二粒），同日下午四時許，又在南投縣竹山鎮○○
    路二二九之一六號五樓其住處，扣得公主鑽四粒二十分男臺
    鑽戒、黑瑪瑙訂做鑽戒一只、香港臺馬蹄型鑽戒一只，及同
    日下午六時五十一分許，在其使用之車牌號碼８１５３─Ｌ
    Ｒ之黑色賓士廠牌自小客車內，起出之白Ｋ皮帶粉紅條貝面
    外圈羅馬字鑽之男錶（崑崙錶）、黃Ｋ皮帶雙圈鑽加快樂鑽
    七顆之男錶（蕭邦錶）各一只等物品均係丁○○所交付給伊
    之事實不諱，惟否認有結夥強盜之犯行，辯稱：伊並未與丁○○、乙○○等人謀議強盜被害人己○○、庚○○夫婦之上
    開財物，亦未提供上開犯罪工具；至丁○○、乙○○等人強
    盜被害人己○○、庚○○夫婦之上開財物，伊並不知情，事
    後亦未分得任何贓物；又案發當天伊並未接到丁○○之電話
    ，亦未一起前往分贓；另警方在伊同居人黃敦卿住處、伊住
    處及伊上開黑色賓士廠牌自小客車內，起出之上開物品，係
    乙○○帶丁○○拿來跟伊借錢的；伊賣給證人吳文賜之上開
    手錶係伊向丁○○買的云云。惟查：
（一）被害人己○○、庚○○於前開時、地，遭乙○○、張釗銘
      、戊○○、丁○○、「阿哲」等人強盜取財之事實，業據
      戊○○、乙○○及張釗銘等人於警詢、偵查供述在卷，並
      於原審準備程序及原審審理時分別供認不諱〈見原審卷(一)
      第二八、三五至四○、四五至五○、一三九、一四九、一
      八二頁〉（以上所指戊○○、乙○○及張釗銘等人之陳述
      ，係指實行強盜犯行以後部分，不包括被告與共犯謀議部
      分，依本院卷第一一八頁正面、八六頁被告與辯護人所述
      ，同意作為證據，本院審酌渠等陳述並無不當取供之情形
      ，且亦有因上開陳述而陷自己於不利之情，認以渠等陳述
      作為證據，應屬適當，依刑事訴訟法第一百五十九條之五
      規定，具有證據能力；其餘證據能力之說明詳後述）。且
      經證人即被害人己○○於警詢、偵查中及原審審理時結證
      稱：伊是在臺中市○區○○路一七六之六號經營「世紀名
      錶、珠寶交流店」，九十四年九月五日伊從香港進貨回來
      ，六日休息，七日再開始營業，當天晚上伊要帶貨回家盤
      點，就將珠寶、手錶等物用黑色塑膠手提袋裝著，到晚上
      九時三十分許打烊，關好店門，提著內裝有手錶約五十只
      、鑽戒七十只、現金四十五萬元之黑色手提袋，走到伊自
      小客車，將黑色手提袋放置後車箱後，坐進駕駛座，當時
      伊配偶庚○○坐在旁邊，在伊尚未將車門關上時，就有兩
      個人從車子兩旁過來，頂住車門，其中乙○○持黑色手槍
      對著伊左邊太陽穴（槍很接近太陽穴，但有點距離）控制
      伊行動自由，叫伊不能抵抗，並說若再動就要開槍，且要
      伊打開後車箱，當時伊非常恐懼，另一名歹徒不知是以何
      方式打開伊後車箱，並說「後面打開了」，而第三名歹徒
      站在庚○○旁邊，搶走庚○○之皮包後，三名歹徒就分兩
      個方向逃跑，整個過程只花了二、三分鐘，伊本來以為只
      有庚○○之皮包被搶，後來到後行李箱查看，才發現裝有
      名錶及珠寶之黑色手提袋也被搶走，伊被強盜之珠寶及名
      錶，以成本價計算，損失約七百萬元，市價約一千萬元，
      當時因伊與乙○○面對面，距離約有二十至三十公分，所
      以伊有看清楚乙○○的臉」等語（見警卷第五一、五二、
      五六、五七頁、偵卷第一○○頁、原審卷(二)第一五七至一
      五九頁）。及證人庚○○於偵查及原審審理時結證稱：於
      九十四年九月七日晚上九時三十分至四十分之間，在伊與
      配偶己○○所經營之「世紀名錶、珠寶交流店」門口騎樓
      被搶，伊店打烊後，將名錶約五十只、鑽戒七十只及現金
      四十五萬元裝進黑色塑膠袋子內，由己○○提著放進後車
      箱內，伊等剛坐上副駕駛座，尚未關車門，一名歹徒就用
      槍指著己○○的左邊太陽穴，叫己○○將後車箱打開，但
      己○○未打開，該名歹徒就說「你再裝瘋，我就開槍」，
      另一名歹徒拿著一支黑黑的東西抵住伊右肩，說不要動，
      並搶走伊皮包，伊不知道後車箱如何被打開，直至站在後
      車箱那個歹徒說拿到了可以走了，伊等才知道後車箱被打
      開，伊被搶走的皮包內，有一支行動電話、花旗銀行及中
      國信託商業銀行之信用卡、現金三千元左右、伊之駕照、
      身分證、健保卡（見偵卷第一○一頁、原審卷(二)第一六一
      至一六三頁）等語甚詳。證人己○○、庚○○上開證述與
      證人乙○○、張釗銘於原審審理時證述其二人與「阿哲」
      下手強盜時之分工情節相互合致，益徵證人己○○、庚○○上開證述屬實。另證人張培培於警詢及偵查時具結證稱
      ：伊有於九十四年九月七日晚上九時至十時之間，前往臺
      中市中友百貨公司後方中山堂門口接應張釗銘、乙○○及
      一名伊不認識之男性友人，他們三人坐上伊所駕駛之車牌
      號碼０３８２─ＬＣ號自小客車後，張釗銘叫伊將車開到
      柳川東路替代役宿舍，到達後張釗銘等三人就下車，並叫
      伊先離開，過兩天伊問張釗銘發生何事，張釗銘告訴伊前
      兩天有與丁○○、戊○○、乙○○及不認識之友人共同去
      搶劫珠寶銀樓店等語（見警卷第二○、二一頁、偵卷第九
      四、九五頁）。與戊○○、乙○○及張釗銘等人供稱在強
      盜後，有與證人張培培相約，由戊○○將車開到與學士路
      對面之停車場（與證人張培培所述中山堂門口位置大致相
      符），由證人張培培將張釗銘、乙○○及「阿哲」載回張
      釗銘之替代役宿舍等情，亦屬相符。又警方於九十五年十
      一月十六日下午二時四十分許，在證人連展隆臺中縣大里
      市○里路四六號住處起出之鑽戒四只（含五十分三只、四
      十分一只），係由戊○○交付予證人連展隆等情，亦據證
      人連展隆於警詢、偵查時證述明確（見警卷第三七、三八
      頁、偵卷第一一○、一一一頁）。另證人楊書銘於警詢時
      證稱：於94年底，乙○○在臺中市○○路與甘肅路口，將
      被害人提供損失財物表內之世家男錶白Ｋ四方鑽錶（編號
      Ｍ１０５０８）交給伊，當時是因為乙○○積欠伊友人「
      蕭仔」債務，「蕭仔」委託伊約乙○○見面，商談還錢的
      事情，乙○○說身上沒有錢，要先將該鑽錶押在「蕭仔」
      那裡，等有錢再贖回，並表示該錶很貴，希望「蕭仔」不
      要賣掉，後來伊就將該鑽錶交給「蕭仔」等語（見警卷第
      四九、五○頁）。而在證人連展隆住處起出之鑽戒四只（
      含五十分三只、四十分一只），及證人楊書銘所證述之男
      鑽錶，均係證人己○○於九十四年九月七日晚上遭強盜之
      物等情，已經證人己○○於警詢證述明確（見警卷第五五
      頁），並有臺中市警察局第二分局偵辦０９０７專案被害
      人損失手錶廠牌錶號明細表一份附卷可稽（見臺灣臺中地
      方法院檢察署九十五年度他字第二二九五號偵查卷宗〈下
      簡稱「他卷」〉第一五頁），堪認乙○○及戊○○分別交
      付予證人楊書銘及連展隆之男鑽錶及戒指，均屬自被害人
      己○○強盜而來之贓物無訛。
（二）被告丙○○雖否認有參與本件加重強盜案件之謀議。但查
      ：
（１）證人戊○○於原審審理時證稱：在本件案發前一個月左右
      ，丁○○有打電話告訴伊有錢可以賺，要不要作，伊即答
      應了，當時依伊之認知丁○○所指之工作，可能是以不正
      當之方式賺錢，案發當晚六、七時許，丁○○打電話叫伊
      去開車；偷完車牌後，丁○○等人就在討論要如何分工，
      伊才確定是要去強盜，作案後丁○○叫伊開車到中友百貨
      附近，乙○○、張釗銘及『阿哲』就搭另一部車子離開，
      伊與丁○○就先開車去將黑色包包丟掉，再去張釗銘宿舍
      分贓，乙○○拿了一包贓物給丁○○，丁○○即打電話聯
      絡被告丙○○來拿贓物，被告丙○○就開一輛賓士車子（
      車牌號碼不記得了）過來張釗銘宿舍載伊及丁○○到汽車
      旅館去分贓，在汽車旅館時伊拿了幾個贓物，丁○○也拿
      了幾個，其餘均由被告丙○○拿走，被告丙○○拿的贓物
      應該比較多，當時伊不知道為何要將贓物分給被告丙○○
      ，但事後伊有問過是誰提議要作這案，丁○○說是被告丙○○知道有這件案子可以作等語（見原審卷(二)第一○七至
      一一六頁）。
（２）證人乙○○於原審審理時亦結證稱：伊認識被告丙○○，
      因為被告丙○○是丁○○的朋友，本件強盜案件，是被告
      丙○○在紅茶店向伊及丁○○提議的，當時被告丙○○說
      知道有一家珠寶店，就是「世紀名錶、珠寶交流店」，問
      伊等要不要去搶，伊等並未立即答應，伊說要考慮看看，
      過幾天伊才透過丁○○跟被告丙○○說好，而行搶的事已
      經不用再討論，因為被告丙○○在紅茶店時就已經計畫好
      了，就是由被告丙○○負責提供計畫、玩具槍，並告訴伊
      等晚上九時以後，大約下班時去搶比較好，因為被告丙○○年紀較大，且與該珠寶店的老闆認識，不方便出面，被
      告丙○○會先在汽車旅館等伊等，搶來的東西再拿去汽車
      旅館跟被告丙○○朋分，因為在紅茶店就講好其他的事包
      括作案的東西由伊負責，但事後伊告訴丁○○找不到玩具
      槍，丁○○就說被告丙○○會處理，後來在作案前一個月
      內，被告丙○○開車來找伊及丁○○時，由被告丙○○將
      玩具槍拿給丁○○，再由丁○○拿給伊的，當時伊與被告
      丙○○都知道這支玩具槍就是要去搶「世紀名錶、珠寶交
      流店」用的。因為被害人是被告丙○○的朋友，如果被告
      丙○○不答應，伊等也不會去強盜，一開始被告丙○○說
      他要分七成，但原先被告丙○○說據他所知被害人之現金
      至少有兩百餘萬元，其他手錶等大概兩千多萬元，但實際
      上搶來的東西並沒有那麼多，所以就全部交給被告丙○○
      ，作案後伊先在張釗銘宿舍樓上拿走伊分到的戒指、手錶
      及現金六萬元，剩下的東西就是要由丁○○拿去汽車旅館
      給被告丙○○，事後在聊天時，張釗銘有說被告丙○○確
      實有拿到贓物等語（見原審卷(二)第一一七至一二五頁）。
（３）證人張釗銘於原審審理時證稱：在作案前一、二天，與乙○○聊天時，乙○○只有告訴伊要去『拼』，但伊尚不知
      道目標，作案當天是由丁○○告知，才知道作案對象是「
      世紀名錶、珠寶交流店」，丁○○說「小張」即被告丙○○認識這家珠寶店的老闆，所以介紹伊等賺這一筆，並有
      提供本案之計畫及這家店的作息，作案後贓物由丁○○拿
      去給被告丙○○，因為一開始丁○○就告訴伊說被告丙○○稱東西到手後，先不要動，要伊等先拿去給丁○○，拿
      到贓物的有乙○○、戊○○、丙○○及『阿哲』，伊不知
      道丁○○有無拿到等語（見原審卷(二)第一二七至一三四頁
      ）。
（４）證人丁○○於原審審理時結證稱：案發前一個星期的時候
      ，被告丙○○約伊去喝茶，伊就帶乙○○過去，在聊天過
      程中，被告丙○○就告訴伊關於被害人經營之珠寶店，沒
      有保全，何時下班等事，說完就問伊等要不要去搶那家店
      ，如果要的話，要帶伊等去看被害人之珠寶店，乙○○就
      表示要去看看在何處，因為他缺錢，所以如果成功的話，
      要先拿現金，其餘東西如何分贓，都沒有關係，全部放在
      被告丙○○處也無所謂，當天被告丙○○就帶伊及乙○○
      坐計程車去看被害人的店，但只有經過，並未下車，看完
      伊等即回家，當天被告丙○○已經將全部計畫告訴伊及被
      告乙○○了，無須再行計畫，過二、三日後，被告丙○○
      又打電話來問伊到底要不要『拼』，『拼』就是搶的意思
      ，伊回答要問乙○○，案發前二日乙○○到伊住處隔壁的
      網咖找伊，說到因被職棒簽賭的債務逼的沒有辦法，且已
      與張釗銘說好了，問伊要不要去做這件案，伊拒絕，當時
      戊○○剛好也在場，乙○○就問戊○○要不要參與，戊○○同意了，他們說還少一個人，所以叫伊開車，由乙○○
      、張釗銘及戊○○下去搶，但伊並未同意，晚上八時許，
      乙○○就打電話跟『阿哲』約在臺中市○○路與中華路口
      見面，乙○○下車跟「阿哲」講話，伊與張釗銘、戊○○
      都留在車上，乙○○與「阿哲」談了四、五分鐘後，乙○○說要帶「阿哲」去看地點，後來伊等搭乘的車子就停在
      巷子裡面，乙○○、張釗銘及「阿哲」下車不到十分鐘，
      就出來了，事情經過即如起訴書所載，作案後張釗銘打電
      話給其女友，叫她去學士路與五權路的停車場等伊等過去
      ，伊等到達該停車場後，張釗銘、乙○○及「阿哲」就拿
      著贓物搭乘張釗銘女友之車子先行離開，後來伊與戊○○
      將車輛停在路口後，因為要將車鑰匙還給乙○○，就打電
      話問乙○○人在何處，乙○○說他們在張釗銘之宿舍，所
      以伊與戊○○就過去該處，到達時乙○○及「阿哲」都離
      開了，張釗銘就拿一萬元給戊○○，另拿了一個裡面裝有
      手錶、戒指的袋子，要伊轉交給被告丙○○，伊乃立即打
      電話給被告丙○○，叫被告丙○○立即到柳川東路與三民
      西路口，當時被告丙○○就問伊是不是「拼到了」，伊回
      答「是」，被告丙○○就馬上過來了，伊就將袋子拿給被
      告丙○○，被告丙○○就帶伊與戊○○到汽車旅館，將該
      袋子打開，並問伊與戊○○要不要挑選一些，伊說並未參
      加所以不拿，戊○○則有揀選拿了一些東西，伊與戊○○
      隨即離去等語（見原審卷(二)第九四至九六、九八、一○○
      、一○四、一○六頁）。
（５）查丁○○於原審審理時所為之證述，除否認有強盜之犯意
      聯絡、行為分擔及事後分得贓物之部分外，就其餘細節，
      諸如在紅茶店裡，被告丙○○將本案之全部計畫告知乙○○及丁○○、作案當晚眾人集合之經過、事後將強盜所得
      之贓物交付予丁○○，並與戊○○一同搭乘被告丙○○所
      駕駛之車輛至汽車旅館等情，所證述之內容與戊○○、乙○○及張釗銘之證言，均相符合。至其雖於原審審理時證
      稱：伊並未同意要去搶被害人的珠寶，當天伊以為乙○○
      等人只是要帶「阿哲」去看現場而已云云（見原審卷(二)第
      九五頁）。惟查，戊○○、張釗銘於原審審理時均一致證
      述丁○○有與其等談到要去作本案之事；證人乙○○更證
      稱有與丁○○、被告丙○○一同商議犯案之細節，並在被
      告丙○○之引領之下，先去查看被害人己○○所經營珠寶
      店之地理位置等情，業如前述。茍案發當日僅係要帶「阿
      哲」去看作案目標，則由乙○○一人負責即可，又何須將
      除被告丙○○外之所有嗣後參與強盜行為之實施者，均集
      結在一起？縱係要查看現場狀況，亦可比照其先前與被告
      丙○○、乙○○以行車經過而不下車之方式即可？若認有
      下車查看之必要，又何以有強盜犯意聯絡之戊○○並未下
      車，而與丁○○共同留在車上？況戊○○、乙○○、張釗
      銘及丁○○當日在接「阿哲」上車前，即由乙○○先下車
      竊取車牌二面，再由丁○○懸掛在當晚其等所乘坐之車輛
      上等情（竊取車牌部分業經原審判刑確定在案），若當天
      僅係要看現場，又何必事先竊取車牌？另證人戊○○並於
      原審審理時證述作案後有與丁○○拿強盜所得之贓物，搭
      乘被告丙○○所駕駛之車輛，至上開汽車旅館分贓等情明
      確，且此亦為丁○○所是認（僅其辯稱並未分到贓物），
      證人戊○○於本院審理時復證稱：「（你知道乙○○要為
      何要把那包東西交給丁○○再轉交給丙○○？）他們事先
      就有說要如何分配了，但是比例如何我不知道」、「（在
      旅館內丙○○與丁○○如何分贓？）我有看到他們在分贓
      ，但是不知道確實是分多少，他們二人分的數量差不多」
      、「（離開宿舍到汽車旅館時，乙○○是否把整包東西交
      給丁○○拿給丙○○？）是，在宿舍時乙○○就把東西交
      給丁○○拿給丙○○，在汽車旅館的時候他們（指被告與
      丁○○）當場有分配，我有看到」等語明確。且若丁○○
      與本件強盜案毫無關係，則其將強盜所得之財物交付被告
      丙○○後，即可離去，又何以與打算分贓之被告丙○○及
      戊○○一同到汽車旅館？而證人戊○○、乙○○、張釗銘
      與丁○○均無恩怨等情，分據其等於原審證述在卷（見原
      審卷(二)第一一六、一二三、一三一頁），於此重罪，其等
      自無設詞誣陷丁○○之動機，且其上開所言，均經具結，
      已足以擔保其等陳述之真實性，自堪採信。況丁○○部分
      ，業經本院另案判處有期徒刑七年十月在案，亦有本院九
      十六年度上訴字第二五八一號刑事判決一份附卷可稽（見
      本院卷第六十至七四頁）。益見丁○○就其陳述未參與本
      件加重強盜犯行及事後分贓云云，與事實不符，自無可採
      。
（６）至起訴書雖記載被告丙○○當時係駕駛車牌號碼８１５３
      ─ＬＲ之黑色賓士廠牌自小客車搭載戊○○及丁○○前去
      汽車旅館分贓云云。惟戊○○始終未曾供稱當時被告丙○○所駕駛之車輛車牌為「８１５３─ＬＲ」，有其筆錄足
      按；且證人丁○○於本院上訴審審理時亦結證稱：當時是
      被告丙○○用賓士車子載伊到汽車旅館等語（見本院上訴
      審卷(一)第一三五頁反面至第一三六頁）；另被告丙○○於
      原審準備程序時亦坦承該車牌號碼８１５３─ＬＲ之黑色
      賓士自小客車，係其於九十三年間所購買等情無訛（見原
      審卷(一)第一九三頁）。而該車於九十三年四月九日之原車
      主為洪其麟，於當日過戶與張伯榮（即被告丙○○之子）
      ，當時車牌號碼為ＺＪ─二七九七，於九十三年十二月七
      日更換車牌為一０三三─ＬＭ，於九十四年十月十三日又
      更換車牌為８１５３─ＬＲ，亦有交通部公路總局台中區
      監理所九十六年八月十六日中監車字第0960034970號函檢
      附汽車過戶登記書、汽車各項異動登記書、汽車新領牌照
      登記書及切結書等資料影本四份在卷足稽（見本院上訴審
      卷(一)第一０二頁至第一０六頁），足見該車於案發當時（
      九十四年九月七日）係由被告丙○○使用中，當時車牌號
      碼為一０三三─ＬＭ，被告丙○○係於案發後始更換車牌
      號碼為８１５３─ＬＲ無疑。起訴書記載被告丙○○當時
      係駕駛車牌號碼８１５３─ＬＲ號賓士廠牌自小客車搭載
      戊○○及丁○○，尚有誤會。被告丙○○於本院上訴審審
      理時具狀辯稱其係於九十四年十月二十七日始以其子張伯
      榮之名義登記該車云云，亦與事實不符，並不足取。
（７）另乙○○雖於九十五年十一月十六檢察官偵訊時供稱：於
      九十四年九月初，被告丙○○交代丁○○要策畫搶珠寶店
      ，這是丁○○告訴伊的，過程中伊並未見到被告丙○○，
      作案用的武器是丁○○拿給伊等，說是被告丙○○提供的
      云云（見偵卷第一二五頁）；另於九十六年三月十四日原
      審移審訊問時又供稱：伊等是在作案前幾個星期開始計畫
      的，是丁○○來跟伊商談，當時只有伊與丁○○在場，伊
      之前不認識，亦未見過被告丙○○，作案用的電擊棒及玩
      具槍，丁○○說是被告丙○○提供的云云（見原審卷(一)第
      四五、四六頁）。然其於原審審理時即證稱於本案下手實
      施前，曾與丁○○一同到紅茶店，見到被告丙○○，被告
      丙○○提到強盜被害人己○○所經營之珠寶店之計畫，及
      該店之相關資訊等語，均與丁○○於原審審理時證述內容
      互核相符。查，乙○○於偵查及原審移審訊問為上開供述
      時，丁○○尚未與之同時接受偵訊，且丁○○於本案起訴
      前，一度遭臺灣臺中地方法院檢察署發布通緝，是以乙○○先前之供述，應係在與其直接謀議本件強盜案件之被告
      丙○○矢口否認犯罪，丁○○復未到案之際，為隱瞞其自
      始即參與本件強盜案件之謀議並迴護其他共犯，所為之卸
      責之詞。是本院認乙○○於原審審理時，與丁○○一致之
      陳述即被告丙○○曾在紅茶店向其二人提議強盜被害人己○○、庚○○所經營之珠寶店等情，應較為可採。證人乙○○於本院審理時經辯護人詰問以其之前於警詢、偵查、
      起訴移審訊問時，何以未提起被告丙○○係本件強盜案件
      之提議者時，亦直指「丙○○是主謀，我們作案時他沒有
      出現，他是在汽車旅館等我們作案回來，他都沒有在現場
      動手，他只是出嘴巴而已」等語（本院卷第一一三頁反面
      ），亦可明瞭。至丁○○先於原審審理時證陳：「（在本
      件搶案裡面乙○○拿的玩具槍是誰提供的？）丙○○」、
      「這支玩具槍我與丙○○剛認識的時候，他就拿給我了，
      說這是ＢＢ槍可以拿去玩，看我要不要玩，要送給我，我
      也不要，就拿去送給張釗銘」、「（你何時送給張釗銘？
      ）很久了，也是案發前一個月左右的事情」（見原審卷(二)
      第九九、一○○頁）云云。惟查，若該作案用之玩具槍，
      早已由被告丙○○送給丁○○，再由丁○○轉贈予張釗銘
      ，又經由張釗銘持以交付乙○○，作為本件之作案工具，
      則提供者理應為張釗銘，丁○○自無由證述係被告丙○○
      所「提供」之理！是丁○○此部分陳述，顯係刻意規避本
      件罪責所為之陳述，殊難憑採。另公訴意旨雖認張釗銘於
      為本件強盜犯行時，所持之電擊棒，亦係被告丙○○所提
      供。然查，乙○○於原審審理時供稱：「被告丙○○交付
      玩具槍給共犯丁○○，再由共犯丁○○轉交給乙○○時，
      是否同時交付電擊棒，伊忘記了」等語（原審卷(二)第一八
      七頁）；而張釗銘則於原審審理時陳稱：「（你之前說電
      擊棒是『阿哲』提供的，是否他在車上拿給你的？）他帶
      去車上，應該是『阿哲』的」等語（原審卷(二)第一八七頁
      ）。而審之張釗銘係於為本件強盜犯行時，持電擊棒之人
      ，是其應就電擊棒之來源較為清楚，自以其所述較為可採
      ，公訴意旨所指上情，亦有誤會，併此敘明。
（８）被告丙○○雖於原審移審訊問時供稱：「（為何其餘三位
      被告（指戊○○、乙○○及張釗銘）都說你有參與？）我
      不知道，我與他們不認識，又無冤無仇，也無債務糾紛，
      怎麼可能有參與。可能是我與丁○○曾經吵過架，他害我
      的」（見原審卷(一)第六三頁）云云。然查，本件於公訴人
      起訴前，丁○○尚未到案，因此移審時公訴人檢送之卷證
      資料，並無丁○○之供述證據，而僅有戊○○、乙○○及
      張釗銘之供述，係足以證明被告丙○○有參與本件強盜案
      件之證據，然其三人既與被告丙○○無任何宿怨、糾葛，
      自無可能故為不利於被告丙○○之陳述。另被告丙○○於
      警詢時即已自承：伊與丁○○並無糾紛、仇恨關係等語甚
      明（見偵卷第一四七頁）；況縱然被告丙○○與丁○○曾
      發生口角爭執，然丁○○係本案最晚到案之行為人，衡情
      其亦無可能預就本案為警查獲後，要如何陷害被告丙○○
      乙事，事先策劃並教導戊○○、乙○○及張釗銘為上開不
      利於被告丙○○之說詞。因此，被告丙○○與丁○○之情
      誼好壞，應不足以影響戊○○、乙○○及張釗銘證言之可
      信度。而丁○○之證言部分，除刻意規避其涉案之部分外
      ，就其餘關於被告丙○○提供作案目標及詳細計畫及嗣後
      取得贓物之陳述，既分別與乙○○、戊○○所為之陳述互
      核相符，自堪採信。
（９）證人己○○於原審審理時證稱：伊認識被告丙○○，因為
      被告丙○○在案發前，曾經向伊買過手錶、項鍊兩、三次
      ，但事後即本件案發前二、三個月又都拿來賣還給伊，此
      後一直到案發前，伊有看過被告丙○○到隔壁服飾店坐、
      買衣服，也會在店外與伊聊天，本件案發前伊珠寶店內外
      均無異狀，伊亦未曾與他人有過節，當時伊及庚○○晚上
      要離開珠寶店時，會將監視錄影器關掉，有時候亦會將比
      較貴重的珠寶帶回家，通常半個月伊就會將珠寶帶回去盤
      點，應該是比較熟的人才知道伊會如此做，被告丙○○應
      該清楚伊會將珠寶帶回去盤點的事，因為被告丙○○曾到
      伊店裡聊天，且與伊隔壁服飾店很熟，早上晚上都會去服
      飾店，有時被告丙○○到服飾店的時間，比伊上班時間還
      早，也會與伊打招呼，被告丙○○也會看到伊來開門或離
      開珠寶店時，手裡提著一包東西，他應該知道裡面是什麼
      東西，被告丙○○應該知道伊有在錄影，因為被告丙○○
      曾去伊店裡泡茶，而伊店裡有裝設監視器的小螢幕，有一
      次被告丙○○在伊店裡坐比較久，在要打烊前，伊準備收
      拾店裡的珠寶、名錶時還在，伊要打烊前都會將電源關掉
      ，所以被告丙○○應該知道伊離開時會將監視器關掉，伊
      珠寶店之打烊時間固定在晚上九點半，伊店門口也有寫打
      烊時間等語（見原審卷(二)第一五五至一六○頁）；核與證
      人庚○○於原審審理時證稱：被告丙○○曾來伊店裡買東
      西，且與伊珠寶店隔壁的服飾店很熟，偶爾都會過來與伊
      等打招呼、聊天，之前還曾將說過伊夫妻上班怎麼這麼不
      正常，伊之珠寶店並未固定每月何日盤點，被告曾經有一
      次，在接近打烊的時候還在伊店裡聊天，但時間伊不記得
      了等語相符（見原審卷(二)第一六一至一六五頁）。查，本
      件係因警方清查相關證據後，始發現被告丙○○涉及此案
      ，並非因被害人己○○、庚○○之主動指訴被告丙○○涉
      有本件強盜罪嫌；況被告丙○○與被害人己○○並無糾紛
      、仇恨關係，業據被告丙○○於警詢時供明在卷（見偵卷
      第一四七頁），因而被害人己○○及庚○○上開證言，應
      屬可信。被告丙○○既時常到被害人己○○珠寶店旁之服
      飾店閒聊，且曾在被害人己○○在珠寶店即將打烊，正在
      整理珠寶、關閉珠寶店內包含監視錄影器之電源之際，仍
      在該珠寶店內，又曾於被害人開店及打烊時，均在隔壁之
      服飾店，而目睹被害人己○○、庚○○離開珠寶店之時，
      攜帶裝有珠寶、名錶之袋子等情，且此又與和其直接謀議
      之丁○○、乙○○所述被告丙○○提供之被害人己○○珠
      寶店之相關資訊相符，自堪認被告丙○○確有提供被害人
      己○○珠寶店之相關資訊供乙○○、丁○○等人遂行強盜
      之行為無疑。
（１０）按共同正犯之意思聯絡，並不以數人間直接發生者為限，
      即有間接之聯絡者，亦包括在內（最高法院七十七年台上
      字第二一三五號判例參照）。查被告丙○○於紅茶店向乙○○及丁○○提議強盜被害人己○○、庚○○夫婦之上開
      珠寶店時，已有全盤之作案計畫，只待乙○○及丁○○同
      意，而乙○○確有意願為本件強盜案件，並詢問張釗銘是
      否願意參加等情，分據乙○○、張釗銘及丁○○等人證述
      明確，已如前述。參以被告丙○○嗣後更提供作案用之玩
      具槍，經由丁○○，轉交予乙○○等情，更足證在被告丙○○、乙○○及丁○○之間，已直接達成共同強盜被害人
      己○○及庚○○財物之合意，洵屬無疑。至於戊○○固於
      原審審理時先後證稱：是乙○○偷車牌後、到了「世紀名
      錶、珠寶交流店」後面巷子，乙○○、張釗銘下車前，才
      確定要強盜等語（原審卷(二)第一一四頁）；另張釗銘在原
      審審理時證稱：「（你何時決定要去行搶？）當天」、「
      （丁○○跟你聯絡之後，你當天決定要去的？）丁○○說
      有這件事，說今天要去看，到的時候我們就直接去搶」等
      語（見原審卷(二)第一二七、一二八頁）。然丁○○於案發
      前約一個月，即已探詢戊○○要以不法之方式賺一筆錢，
      並經戊○○應允等情，業如前述，是縱戊○○在先前並不
      明確知悉丁○○所指賺一筆錢之不法方式就是強盜，然其
      仍就要與丁○○等人共同以不法手段取得財產乙節，已取
      得共識；另張釗銘復於原審審理時證稱：「（你剛才說犯
      案當天才決定要去搶，是指之前就已經說好要去做，只是
      時間沒有確定？）之前有說要去搶，但不知道目標」等語
      （原審卷(二)第一三二頁），更足認其先前即已與乙○○有
      強盜之合意，僅其不知道作案目標為何而已。戊○○及張
      釗銘雖係與丁○○或乙○○直接謀議，而於案發前未曾與
      被告丙○○有所接觸，然其等與被告丙○○共同強盜之犯
      意聯絡，係透過乙○○、丁○○等人間接形成，為間接之
      聯絡，是彼等間均有共同正犯之意思聯絡甚明。尚難以戊○○及張釗銘二人明確知悉作案之方法、對象之時間較晚
      ，即遽行認定其二人並無犯意之聯絡。
（）另關於究係何人在張釗銘宿舍，將張釗銘、乙○○及「阿
      哲」分剩之贓物交給丁○○乙節，雖乙○○於原審審理時
      證稱：伊不知道贓物是何人拿給丁○○云云（見原審卷(二)
      第一二六頁）。然證人戊○○於原審審理時證稱：贓物是
      乙○○拿給丁○○（見原審卷(二)第一一六頁）；張釗銘於
      原審審理時亦證稱：贓物是乙○○拿給丁○○的，伊在宿
      舍頂樓分完贓後，就先回宿舍，乙○○及「阿哲」就到樓
      下去等語（見原審卷(二)第一三一頁）；參以乙○○曾於原
      審移審訊問時供稱：伊與「阿哲」等戊○○、丁○○來之
      後，將東西（即贓物）交給丁○○後，伊即離開等語（見
      原審卷(一)第五○頁），復於原審審理時證稱：伊從張釗銘
      宿舍下來時，有遇到丁○○，之後伊即離開了等語（見原
      審卷(二)第一二六頁），堪認乙○○至張釗銘宿舍頂樓分完
      贓物後，確曾在該宿舍留下等候，並於見到丁○○時，由
      乙○○及「阿哲」將分剩之贓物，交付予丁○○無誤。
（）綜上，足見被告丙○○事先確有參與本件加重強盜罪之謀
      議，並提供作案工具玩具槍，事後並參與分贓無疑。其空
      口否認參與加重強盜罪之謀議云云，顯與事實不符，並不
      足取。
（三）查警方於九十五年十一月十六日上午九時五十分許，在黃
      敦卿與被告丙○○共同居住之臺中市南屯區○○○街二一
      八號十四樓住處查扣之鑲鑽藍寶女戒一只、鑽戒一只（其
      上有鑽石十分三粒）、五粒紅寶石套戒一只、十字型鑽戒
      一只（其上有鑽石二十分二粒、十分二粒、五分二粒）；
      於同日下午四時許，在南投縣竹山鎮○○路二二九之一六
      號五樓被告丙○○住處，查扣之公主鑽四粒二十分男臺鑽
      戒、黑瑪瑙訂做鑽戒一只、香港臺馬蹄型鑽戒一只；於同
      日下午六時五十一分許，在被告丙○○所使用，停放於臺
      中市○○○○路之車牌號碼８１５３─ＬＲ之黑色賓士廠
      牌自小客車內，起出白Ｋ皮帶粉紅條貝面外圈羅馬字鑽之
      男錶（崑崙錶）、黃Ｋ皮帶雙圈鑽加快樂鑽七顆之男錶（
      蕭邦錶）各一只，及證人吳文賜於警方搜索其女友何碧陸
      住處時，帶領警方至其臺中市○○路○段六一之一號二樓
      住處起出之「ＧＰ」（芝柏）牌男用手錶（錶號９４３４
      ＨＧ），均係被害人即證人己○○及庚○○二人於九十四
      年九月七日遭強盜之物，業經證人己○○於警詢及原審審
      理時證述在卷（見警卷第五二、五四至五六頁、原審卷(二)
      第一五六、一六○頁），並有前揭被害人損失手錶廠牌錶
      號明細表、其領回遭強盜之物品後所出具之贓物認領保管
      單二份附卷可稽（見他卷第一五頁、警卷第一二五、一二
      六頁）。被告丙○○雖於原審準備程序時供稱：警方在伊
      大禮路住處查獲之物，哪些是伊自己買的，哪些是丁○○
      給伊的，伊不清楚云云。惟查，警方在被告丙○○住處起
      出之物，除經被害人己○○領回之公主鑽四粒二十分男臺
      鑽戒、黑瑪瑙訂做鑽戒一只、香港臺馬蹄型鑽戒一只外，
      尚有男鑽戒（八十分鑽）一只及玉佩一個等情，有卷附扣
      押物品目錄表可參（見警卷第八三頁）。而證人己○○於
      原審審理時另證稱：扣案之玉佩及另一個男戒，均不是伊
      遭強盜之物，該玉佩也是伊賣出去的，伊領回之物品和伊
      報案被強盜物品之流水號碼一致，且其中有部分戒指是訂
      作的，伊對於自己賣的東西很清楚等語（見原審卷(二)第一
      五六、一五七、一六○頁）；且就該玉佩係案發前購自證
      人己○○乙節，亦經被告丙○○於原審審理時供認在卷（
      見原審卷(二)第一六四頁），足見證人己○○應確能在查扣
      物品中，區分是否為其遭強盜之物無疑，而堪信證人己○○具領之珠寶及手錶，應均係其遭強盜之物無訛。
（四）證人即被告丙○○之同居人黃敦卿於警詢及偵查中結證稱
      ：在伊住處扣得之鑽戒，均是被告丙○○在九十四年間送
      給伊的，被告丙○○說是買來的，伊有看過被告丙○○平
      時都帶警方在車牌號碼８１５３─ＬＲ號自小客車上起獲
      之崑崙牌00000000－00000型號白Ｋ黑皮帶
      手錶等語（警卷第三三、三四頁、偵卷第一四一頁）；另
      證人吳文賜亦於警詢及偵查中結證稱：伊提出交給警方之
      『ＧＰ』（芝柏）牌男用手錶（錶號９４３４ＨＧ），係
      伊於九十四年十月間，在臺中市○○路○○路口之崑獅汽
      車商行，向綽號「小張」之被告丙○○所購買的，當時被
      告丙○○只有拿出這只手錶，開價三萬五千元，並未說明
      手錶來源，伊是以二萬元購得該手錶，只向被告丙○○買
      過這一只錶等語（見偵卷第一○至一三、一九、二○頁）
      。雖被告丙○○於原審及本院上訴審審理時辯稱：證人吳
      文賜說向伊購買該「ＧＰ」（芝柏）牌男用手錶之時間，
      伊尚在住院云云。惟查被告丙○○於原審移審訊問時供稱
      ：「（吳文賜是否向你買過手錶？）有，後改稱：不是他
      買的，是他朋友向我買的，是在九十五年底向我買的」、
      「（他朋友叫何名字？）人家都叫他張董」、「（你賣他
      什麼手錶？）兩邊都是皮帶，仿冒的江詩丹頓錶，我是在
      臺北以七千元買來的」、「（有無賣其他手錶給吳文賜？
      ）沒有」等語（見原審卷(一)第六一頁），一度供述有出賣
      手錶給證人吳文賜；又證人吳文賜所使用之行動電話門號
      係以其女友何碧陸之名義所申請之0000000000
      號等情，業據證人吳文賜及何碧陸於警詢分別證述無訛（
      見偵卷第一二頁、原審卷第七五、七六頁）；被告丙○○
      於原審移審訊問時亦供承有使用電話號碼0000000
      000號等語（見原審卷(一)第六○頁）。而證人吳文賜曾
      於九十五年七月十三日晚上十一時四十五分二十秒，以電
      話號碼0000000000號撥打被告丙○○所使用之
      0000000000號行動電話，通話內容為：「˙˙
      ˙證人吳文賜（譯文代號為：『Ａ』：『你那錶怎麼不再
      拿一些來賣』、被告丙○○（譯文代號為『Ｂ』）：『要
      去那裡生手錶，弄到都沒半顆了，沒有了』˙˙˙、被告
      丙○○：『全部三顆都賣完了』、證人吳文賜：『有，賣
      一顆給我拿來戴』、被告丙○○：『你那裡有那一顆就好
      了，還拿我這一顆做什麼』˙˙˙」等情，有臺中縣警察
      局刑事警察大隊（偵二隊）通訊監察作業譯文摘要報告書
      影本一份在卷可參（偵卷第一八頁）。由以上通話內容觀
      之，被告丙○○先前應曾出賣過手錶給證人吳文賜，是證
      人吳文賜之前揭證言，應足採信。至被告丙○○雖曾於九
      十四年九月二十七日至中國醫藥大學附設醫院住院，惟於
      同年十月十日即已出院等情，有該醫院所檢送之被告丙○○病歷表附卷可查（原審卷(二)第二至六九頁及本院上訴審
      卷(一)第一０七頁至第一二０頁），被告之原審選任辯護人
      指稱被告丙○○係於九十四年十月十二日始出院（原審卷
      (一)第二０二頁）等情，尚有誤會。另證人吳文賜於警詢及
      偵查中迭次證述向被告丙○○購買該只手錶之時間，係在
      九十四年十月間，詳細時間不記得等語，實未指明購買手
      錶之日期係九十四年十月一日，是被告丙○○之原審選任
      辯護人以被告丙○○絕無可能在證人吳文賜所指之九十四
      年十月一日出賣該只手錶予證人吳文賜等語（原審卷(一)第
      二０二頁），質疑證人吳文賜證言之憑信性，尚屬無據。
      準此，在證人黃敦卿住處查扣之四只鑽戒及證人吳文賜所
      提出之「ＧＰ」（芝柏）牌男用手錶俱屬被害人己○○、
      庚○○二人遭強盜之物，且被告丙○○均曾持有該等物品
      等情，堪以認定。
（五）就被告丙○○何以持有其出賣予證人吳文賜之「ＧＰ」（
      芝柏）牌男用手錶乙節，因被告丙○○否認有出賣該手錶
      之事，而未交代其來源。另就在證人黃敦卿及被告丙○○
      南投市○○鎮○○路二二九之一五號五樓查扣之鑽戒及手
      錶來源，被告丙○○先於警詢時供稱：在伊竹山大禮路住
      處查扣之鑽戒四只均是伊所有，是於九十二年左右，在臺
      北市○○路與林森北路附近路邊攤購買的，男錶二只則是
      因丁○○欠伊五萬元，所以於九十五年四月間，在臺中市
      ○○路與大墩六街口交給伊，說先拿手錶放在伊這裡，等
      有錢時再來拿回去，至於在黃敦卿住處查扣的四只戒指，
      都是丁○○在九十四年十二月間，在臺中市○○路與大墩
      六街口拿給伊，因為伊是丁○○的朋友，所以丁○○才將
      四只戒指送給伊，伊再將之轉送黃敦卿云云（偵卷第一四
      七至一四九頁）；再於偵查中供稱：於伊竹山居所查扣之
      鑽戒四只，是九十二年間，在臺北市○○路與林森北路口
      附近購買的，其中一只是二千元，另一只二千五百元，其
      他兩只是同時以約四千元購買的，扣到的男用手錶二只，
      是丁○○在九十五年四月間，在大墩路口交給伊的，因為
      在九十四年十二月間，丁○○未經伊同意，就將伊放在臺
      中市○○○街衣櫃裡之五萬元拿走，所以拿這二只手錶給
      伊，說有錢會再來拿回去，並未說到這二只手錶要抵多少
      錢，在黃敦卿住處查扣之四只鑽戒，是丁○○送給伊的，
      因為之前伊曾幫丁○○繳二萬元之法院保證金，所以丁○○在九十四年年底，在大墩六街與大墩路口，將該四只鑽
      戒交給伊云云（偵卷第一五一、一五二頁）；復於原審移
      審訊問時供稱：在九十四年九月間，丁○○因為要繳納法
      院判決之罰金，所以向伊借二萬元，伊叫伊兒子拿給丁○○，因為只有一、二萬元，所以伊並未叫丁○○寫借據，
      丁○○說一個星期內會償還，伊有向丁○○催討過；丁○○另曾於九十四年底拿為警查扣之二個手錶抵押給伊，向
      伊借五萬元，當時丁○○先前之借款仍未償還，伊曾向丁○○催討過，但丁○○都說過幾天會還，他要向別人借錢
      來還伊云云（原審卷(一)第五六、五七頁）；嗣又供稱：「
      （他〈指丙○○〉除了拿這兩個手錶給你之外，還有無拿
      其他東西給你？）沒有。他說之前的兩萬元，要拿七、八
      個小小的戒指給我，是哪種鑽戒我沒有看到，他用包包包
      著，後來他說他有錢要來拿。戒指是要拿來抵之前的兩萬
      元，時間是在九十四年過年前，離五萬元約一個禮拜。」
      云云（見原審卷(一)第五八頁）。而丁○○於原審審理時證
      稱：伊於案發前一、二個月才認識被告丙○○，曾經借住
      丙○○友人之房屋一個月，直到丙○○女友之母親要到該
      處居住為止，伊要離開時，有拿走丙○○留在該處之部分
      金錢五萬元，但伊有先告訴丙○○，嗣後伊一直未還丙○○，丙○○亦未向伊催討，另丙○○的兒子張伯榮曾拿二
      萬元給伊，讓伊繳納法院的罰金等語（見原審卷(二)第九七
      、九八、一○三、一○六頁），固與被告丙○○供稱其與
      丁○○間曾有二萬元及五萬元之金錢往來等情相符，惟仍
      不足以認定該等金錢往來，即為丁○○交付鑽戒及手錶之
      原因。且被告丙○○就丁○○交付在證人黃敦卿住處查扣
      之四只鑽戒之原因，究係因朋友關係而贈與，抑或為答謝
      被告丙○○曾幫其繳納罰金、或因向被告丙○○借款而作
      為抵押，前後供述不一；另就丁○○交付男用手錶二只之
      時間，究係在九十四年底或係九十五年四月間，亦說法兩
      歧，是丁○○交付在證人黃敦卿住處及被告丙○○所使用
      之車輛內查扣之鑽戒及男用手錶是否與五萬元及二萬元之
      金錢往來有關，已頗值懷疑。況證人丁○○於本院上訴審
      審理時亦結證稱：「（你是否有去汽車旅館分贓？）乙○○叫我把一包東西交給丙○○」、「（在何處交給丙○○
      ？）乙○○叫我交一包東西給丙○○，於是我叫丙○○到
      三民西路、柳川東街找我，丙○○問我什麼東西，我說不
      知道，丙○○帶我到汽車旅館，我在汽車旅館交那包東西
      給丙○○」、「（那包東西是否有打開來？裡面是什麼？
      ）有，手錶、戒指等物」、「（是否丙○○用賓士車子載
      你到汽車旅館？）對」、「（你於原審作證所言是否實在
      ？）實在」各等語（見本院上訴審卷(一)第一三五、一三六
      頁）。益見在證人黃敦卿住處及被告丙○○所使用之車輛
      內查扣之鑽戒及男用手錶，應與上開五萬元及二萬元之金
      錢往來無涉。
（六）按強盜罪之行為態樣包含強暴與脅迫。所謂強暴，係謂直
      接或間接對於人之身體施以暴力，以壓制被害人之抗拒之
      狀態而言；脅迫則係指行為人以威嚇加之於被害人，使其
      精神上萌生恐懼之心理，以達到至使不能抗拒之程度（最
      高法院九十四年度臺上字第七○四一號判決參照）。再按
      強盜罪之強暴、脅迫，以所施用威嚇之程度，客觀上足以
      壓抑被害人之意思，至使不能抗拒為已足。至施用之威嚇
      手段，客觀上是否足以壓抑被害人之意思自由，應依一般
      人在同一情況下，其意思自由是否因此受壓制為斷，不以
      被害人之主觀意思為準（最高法院八十七年度臺上字第三
      七○五號判決參照）。查本件案發當時，被害人己○○（
      民國三十八年生）、庚○○（民國四十八年生）之年齡分
      別約五十六歲、四十六歲，而乙○○、張釗銘則均為二十
      一歲，身材壯碩之年輕男子，其二人在被害人己○○、庚○○甫進入車內，尚未及關上車門之際，突然毫無預警地
      從被害人車輛左右兩側包抄，且由乙○○亮出玩具槍，指
      向被害人己○○之太陽穴，並出言恫嚇；另由張釗銘持電
      擊棒（被告雖不知實施強盜之共犯會攜帶為兇器之電擊棒
      前往，然此僅能認被告於本案無攜帶兇器而犯強盜罪之加
      重條件之適用，然此部分共犯之施強暴行為，仍屬被告與
      其他共犯為達到強盜目的所為之行為）抵住被害人庚○○
      之右肩；綜合上述現場情狀、共犯之年紀、體型及攜帶之
      器具、與被害人之年紀等情，已足以令被害人己○○、庚○○感受生命、身體、安全遭受積極迫切之危害，而無法
      為任何之反抗行為；此另參以證人乙○○於本院證述：「
      （那你們的意思是不是說只要提供玩具槍，就可以使被害
      人夫婦不能抗拒，而能夠順利的強盜得財？）對」亦明（
      本院卷第一一五頁）。另雖被害人己○○、庚○○因當時
      過於驚嚇，致未注意到「阿哲」取走其後車箱之珠寶、名
      錶，然乙○○及張釗銘等人客觀上仍係分別對被害人施以
      脅迫、強暴，至被害人不能抗拒，而由共犯「阿哲」及張
      釗銘利用該機會，分別強取被害人之珠寶、名錶及庚○○
      之皮包，自屬結夥強盜行為，委無可疑。
（七）至被告丙○○及丁○○、戊○○等三人分贓之處所，究係
      在台中市○○○路附近之一家汽車旅館，或在台中市○○○○街之一家汽車旅館？雖丁○○及戊○○等二人所陳不
      同，惟戊○○於警詢時陳述係在台中市○○○路附近之一
      家汽車旅館（見本院上訴審卷(一)第八七頁）；反觀丁○○
      雖一度陳稱係台中市○○○○街之一家汽車旅館，惟經本
      院上訴審詢以「你可以確定是大墩十一街？」，則改稱「
      不敢確定」（見本院上訴審卷(一)第一三六頁），可見此部
      分丁○○僅能證明確有在汽車旅館分贓之事，並無法確定
      究係在何處之汽車旅館分贓。而證人丁○○於本院審理時
      證稱：「我記得從三民西路一直走到文心南路右轉，再右
      轉到附近之汽車旅館」（本院卷第一一六頁正面），所述
      汽車旅館之地點則較接近在文心南路附近；又本院九十六
      年度上訴字第二五八一號刑事判決（即丁○○強盜等案）
      亦認係在台中市○○○路附近之一家汽車旅館分贓，有上
      開案號之刑事判決一份附卷可按（見本院卷第六二頁），
      是本院認應以戊○○所陳（即在台中市○○○路附近之一
      家汽車旅館分贓），較為可採，併此說明。至證人張釗銘
      、丁○○等二人於本院上訴審理時雖翻異前供，證人張釗
      銘改稱：「被告丙○○沒有叫我去強盜，我也沒有把強盜
      的東西拿給他」云云；證人丁○○改稱：「被告丙○○沒
      有叫我去搶，他拿給我之玩具槍是瓦斯槍，他說要給我玩
      」云云，及證人丁○○於本院審理時證稱：丙○○不知道
      渠等要去哪家店，丙○○之前雖有提到本案這家店很好下
      手，並問伊與乙○○要不要下手，但伊並未答覆要去作案
      ，是後來乙○○決定要去作案的，玩具槍是丙○○之前交
      給伊玩的，並沒有說要拿去作案，後來伊將玩具槍拿給乙○○，伊不知道乙○○會把它拿出來作為本案的犯罪工具
      云云（本院卷第一一六頁反面），核與上開事證不符，應
      係事後迴護被告丙○○之詞，並不足取。
（八）此外，復有起出贓物之照片二十二張、臺中縣警察局刑事
      警察大隊偵二隊現場蒐證照片十二張、證人吳文賜提出之
      手錶照片四張等附卷可稽（見警卷第一一五至一二四、一
      五四至一五八頁、偵卷第一五至一七頁、原審卷(一)第二二
      四至二四○頁）。
（九）又證人丁○○於原審證稱「那天丙○○就全部都告訴我與
      乙○○。當天他就已經講了很明白，不用再計劃了」、「
      （當天他如何說？）他當天就已經說由三個人下去行搶，
      壹個人負責接應，裡面沒有保全，九點半下班等等˙˙˙
      」（原審卷(二)第九八頁）等語；另證人張釗銘於原審法院
      九十六年度訴字第一六二四號丁○○強盜案件於九十六年
      七月五日審理時亦證稱：「（丁○○在車上有無說如何行
      搶？）有」、「（丁○○如何說？）丁○○說等下被害人
      會拿壹個包包出來，然後丁○○說只要搶包包就好，小張
      說錢都在裡面」、「（車上的時候，丁○○是否有說壹個
      人押壹個？）有」、「（丁○○有無說要怎麼做？）他只
      有說壹個押壹個，另一個去拿」（本院上訴審卷(二)第六五
      頁反面）等語。足見依被告丙○○之強盜計劃，就是要有
      三個人實施強盜（二個押己○○夫婦二人，另一個拿後行
      李箱的東西），另有人負責接應，應至明確。綜上，本件
      係由被告丙○○提議強盜被害人己○○、庚○○之珠寶、
      名錶等財物，並事先與乙○○、丁○○謀議，再推由乙○○、丁○○負責尋找幫手，嗣由丁○○找上戊○○，乙○○則找上張釗銘及「阿哲」，然後於案發當天，再推由丁○○及戊○○在車上負責接應，乙○○、張釗銘及「阿哲
      」等三人則共同下手實施強盜行為，嗣後六人更均參與分
      贓等情，堪足認定。
（十）本案被告丙○○犯罪事證已臻明確，其否認犯行並所為之
      辯解，均係事後飾卸之詞，不足採信。被告丙○○於原審
      審理時雖聲請傳喚在被害人己○○珠寶店隔壁經營服飾店
      之「阿昌」，用以證明其於案發前八、九個月即未曾在該
      處出入云云。然本件事證已臻明確，且此部分與被告丙○○爭執之事實即其與乙○○、丁○○、戊○○、張釗銘、
      、「阿哲」等人有無加重強盜之犯意聯絡，並無關聯性，
      是本院認並無傳喚「阿昌」之必要，亦併此敘明。另證人
      張釗銘於原審法院九十六年度訴字第一六二四號丁○○強
      盜案件於九十六年七月五日審理時之證述，係向法官所為
      之陳述，依刑事訴訟法第一百五十九條之一第一項規定，
      有證據能力。證人己○○、庚○○、張培培、黃敦卿、吳
      文賜於偵查中所為證述，並無不當取供之情形，且經具結
      而陳述，查無顯有不可信之情況，依刑事訴訟法第一百五
      十九條之一第二項規定，具有證據能力。證人己○○、張
      培培、連展隆、楊書銘、黃敦卿、吳文賜、何碧陸於警詢
      之陳述、證人戊○○於警詢關於被告與丁○○分贓地點之
      陳述、連展隆於偵查（未具結）所為陳述，被告丙○○與
      選任辯護人均同意作為證據（被告及辯護人僅對於卷內人
      證供述證據部分，主張其中共犯張釗銘及戊○○二人於警
      詢、偵查之陳述及審判中關於由其他共犯告知本案為被告
      丙○○提議及策劃之部分，無證據能力。對於卷內其他各
      項事證之證據能力，則同意有證據能力，見本院卷第一一
      八、八六頁），本院審酌各該陳述作成時之情況，並無不
      當取供之情形，認為以之作為證據，應屬適當，依刑事訴
      訟法第一百五十九條之五規定，有證據能力。綜上，被告
      丙○○犯行堪以認定，自應依法論科。
三、查我國刑法業以中華民國九十四年二月二日總統華總一義字
    第09400014901 號令修正公布，並自九十五年七月一日施行
    。按：九十五年七月一日起施行之刑法第二條第一項規定：
    「行為後法律有變更者，適用行為時之法律。但行為後之法
    律有利於行為人者，適用最有利於行為人之法律。」改採「
    從舊從輕」主義，係規範行為後法律變更所衍生新舊法律比
    較適用之準據法，以適用最有利於行為人之法律為原則。準
    此，法院裁判時已在新法施行之後，如新舊法條文之內容有
    所修正，除其修正係無關乎處罰之輕重或要件內容之不同，
    而僅為其他純文字之修正，非該條所指之法律有變更者，依
    本院最近見解，可毋庸依該規定為新舊法之比較，而應依一
    般法律適用原則，適用裁判時法外，即應適用新法第二條第
    一項之規定，為「從舊從輕」之比較。刑法第二十八條原規
    定：「二人以上共同『實施』犯罪之行為者，皆為共同正犯
    。」新法修正為：「二人以上共同『實行』犯罪之行為者，
    皆為共同正犯。」將舊法之「實施」修正為「實行」。原「
    實施」之概念，包含陰謀、預備、著手及實行等階段之行為
    ，修正後僅共同實行犯罪行為始成立共同正犯。是新法共同
    正犯之範圍已有限縮，排除陰謀犯、預備犯之共同正犯。新
    舊法就共同正犯之範圍既因此而有變動，自屬犯罪後法律有
    變更，而非僅屬純文字修正，應有新舊法比較適用之問題（
    最高法院九十六年度台上字第九三四號裁判要旨參照）。本
    案被告不論依修正前、後刑法第二十八條規定，均成立共同
    正犯，新法並無較有利於被告，依刑法第二條第一項前段規
    定，自應適用行為時即修正前之刑法第二十八條之規定。
四、論罪科刑部分：
（一）按以自己共同犯罪之意思，參與實施犯罪構成要件以外之
      行為，或以自己共同犯罪之意思，事先同謀，而由其中一
      部分人實施犯罪之行為者，均為共同正犯；亦即二人以上
      以共同犯罪之意思，事前同謀，推由其中部分之人實施，
      其未參與實施之共謀者，為學說上所稱之共謀共同正犯，
      依司法院大法官會議釋字第一０九號解釋，仍成立共同正
      犯。又共同正犯之意思聯絡，原不以數人間直接發生者為
      限，即有間接之聯絡者，亦包括在內。如甲分別邀約乙、
      丙犯罪，雖乙、丙間彼此並無直接之聯絡，亦無礙於其為
      共同正犯之成立（最高法院七十七年台上字第二一三五號
      判例參照）。另刑法上所謂結夥三人以上係指有共同犯罪
      之故意，結為一夥而言。把風行為，在排除犯罪障礙，助
      成犯罪之實現，在合同意思範圍內分擔犯罪行為之一部，
      故亦係共同正犯而應計入結夥之內（最高法院七十二年度
      台上字第三二０一號判決參照）。查本件係由被告丙○○
      提議強盜被害人己○○、庚○○之珠寶、名錶等財物，並
      事先與乙○○、丁○○謀議，再推由乙○○、丁○○負責
      尋找幫手，嗣由丁○○找上戊○○，乙○○則找上張釗銘
      及「阿哲」，然後於案發當天，再推由丁○○及戊○○在
      車上負責接應，乙○○、張釗銘及「阿哲」等三人則共同
      下手實施強盜行為，嗣後六人更均參與分贓，均已如前述
      。是被告丙○○與丁○○、乙○○、張釗銘、戊○○及「
      阿哲」等人間，非有直接之犯意聯絡，即有間接之犯意聯
      絡，依上開說明，應成立共同正犯。
（二）次按刑法上所稱之攜帶兇器，其兇器種類並無限制，凡客
      觀上足對人之生命、身體、安全構成威脅，具有危險性之
      兇器均屬之，且祇須行竊時攜帶此種具有危險性之兇器為
      已足，並不以攜帶之初有行兇之意圖為必要。查，本件共
      犯乙○○等人作案所用之電擊棒雖未扣案，然衡諸常情，
      電擊棒之高壓電流，客觀上足對人之生命、身體、安全構
      成威脅，固屬具有危險性之兇器。惟按：共同正犯雖非僅
      就自己實施之行為負其責任，惟仍應以共同正犯間犯意聯
      絡之範圍為限，對於他共同被告所實施之行為負責，倘共
      同正犯一人逾越原本犯意聯絡範圍所為行為，即令該行為
      係利用原本犯罪計畫之機會所為，亦不得令其他共同正犯
      共負其責（最高法院九十六年度台上字第七三六四號判決
      意旨參照）。經查，證人乙○○於本院審理時證稱：「當
      時丙○○說他與被害人有認識，他說被害人生性膽小，所
      以不用拿真的槍，拿玩具槍就可以了，我拿到玩具槍時我
      有問他槍內沒有彈匣，他說沒有關係，他說被害人只要看
      到有槍就可以，你們就比較好搶了」等語（本院卷第115
      頁正面）。則被告與共犯丁○○、乙○○共謀強盜之犯罪
      計畫，係以玩具槍做為行搶之犯罪工具，且僅參與共謀，
      而未參與實行。嗣後共犯張釗銘雖以「阿哲」交付之電擊
      棒，對被害人庚○○施以強暴之方式，致使不能抗拒而取
      走庚○○之皮包，惟以此種客觀上足以對人之生命、身體
      、安全造成危險，而屬兇器之電擊棒做為強盜之工具，並
      非被告原本共謀犯罪計畫內容所涵蓋，亦即超越被告與其
      他共同正犯之犯意聯絡範圍，而非被告事先所能預見，應
      足認定。至於上開玩具槍，因未扣案，其質地、形體大小
      、重量均屬不明，且實施強盜行為之共犯於強盜之過程中
      亦未曾持以毆打被害人，而無法判斷其是否足以對於人之
      生命、身體產生危險，本諸罪疑唯輕原則，爰不認定其亦
      屬於兇器。從而，被告所共犯之強盜取財行為，尚難認為
      有「攜帶兇器」而犯之加重條件情形之適用。公訴意旨認
      被告之共同強盜行為，有「攜帶兇器」而犯之之情形，自
      無可取。
（三）又按：「刑法分則或刑法特別法中規定之結夥二人或三人
      以上之犯罪，應以在場共同實施或在場參與分擔實施犯罪
      之人為限，不包括同謀共同正犯在內，本院固著有七十六
      年台上字第七二一○號判例可供參照。但司法院大法官會
      議釋字第一○九號解釋又認『以自己共同犯罪之意思，事
      先同謀，而由其中一部分之人實施犯罪之行為者，均為共
      同正犯』，明示將『同謀共同正犯』與『實施共同正犯』
      併包括於刑法總則第二十八條之『正犯』之中。準此，如
      在場共同實施，或在場參與分擔實施竊盜行為之人不及三
      人，縱加上同謀之共同正犯後，刑法第二十八條所稱之共
      犯已達三人以上，但因在場共同或參與分擔實施竊盜行為
      之人不及三人，並不成立結夥三人以上竊盜罪，該參與同
      謀之人亦僅能成立普通竊盜罪之共同正犯。惟如在場共同
      或參與分擔實施竊盜犯罪行為之人已達三人以上，而應成
      立結夥三人以上竊盜罪，則參與同謀之人雖未在場參與實
      施，仍應成立結夥三人以上竊盜罪之共同正犯˙˙˙」（
      最高法院八十九年度台非字第九十二號裁判要旨參照）；
      「共同正犯，係共同實施犯罪行為之人，在共同意思範圍
      內，各自分擔犯罪行為之一部，相互利用他人之行為，以
      達其犯罪之目的，其成立不以全體均行參與實施犯罪構成
      要件之行為為要件。如行為人以自己共共同犯罪之意思，
      事前同謀，而由其中一部分人實行犯罪之行為者，亦應認
      為共同正犯，使之對於全部行為所發生之結果，負其責任
      。而刑法分則或刑法特別法中規定之結夥二人或三人以上
      之犯罪，固應以在場共同實施或在場參與分擔實施犯罪之
      人為限，不包括同謀共同正犯在內。但如同謀共同正犯與
      其他共犯間共謀之犯罪，參與實施犯罪之人數，已合於刑
      法或其特別法規定之結夥二人或三人以上之人數時，依共
      同正犯應就全部犯罪結果共負責任之理論，同謀共同正犯
      ，仍應與其他共同正犯負相同之刑責˙˙˙」（最高法院
      八十七年度台非字第三十五號裁判要旨參照）。查，本件
      在場共同或參與分擔實施強盜犯罪行為之人已達三人以上
      ，而應成立結夥三人以上強盜罪，則參與同謀之丙○○雖
      未在場參與實施，仍應成立結夥三人以上強盜罪之共同正
      犯。
（四）基上說明，本件被告丙○○所為，應成立刑法第三百三十
      條第一項之結夥三人以上強盜之加重強盜罪（犯強盜罪而
      有刑法第三百二十一條第一項第四款之情形）。而如上說
      明，本件被告就上開犯行與共犯丁○○、乙○○、張釗銘
      、戊○○、「阿哲」等人間，應成立共同正犯關係。又其
      等以一加重強盜行為，至使在場之被害人己○○、庚○○
      等二人均不能抗拒，而強取其二人之財物，為同種想像競
      合犯，應依刑法第五十五條前段想像競合犯規定（按刑法
      第五十五條關於想像競合犯之規定，新法增列但書「不得
      科以較輕罪名所定最輕本刑以下之刑」，係科刑之限制，
      為法理之明文化，非屬法律之變更，自無新舊法比較之問
      題，應適用裁判時法）規定從一重處斷之，即從強盜被害
      人己○○部分處斷。
（五）原審認被告犯罪事證明確，予以論罪科刑，固非無見。惟
      被告丙○○之加重強盜行為，並無「攜帶兇器」加重條件
      之適用，已如前述，原判決認被告丙○○之加重強盜行為
      ，並有「攜帶兇器」之情形，自有未洽。被告丙○○上訴
      意旨仍執前詞否認犯罪，指摘原判決不當，固無理由，惟
      原判決既有上述可議之處，自屬無可維持，應由本院將原
      判決關於被告丙○○部分予以撤銷改判。爰審酌被告丙○○有詐欺、贓物、偽造文書、賭博等前科紀錄（不成立累
      犯），有台灣高等法院被告前案紀錄表在卷可按，足見其
      素行不良，又不思憑勞力賺取金錢，竟以強盜之方式，謀
      取一己私利，犯罪所得之財物價值甚高，且致被害人身心
      受創至鉅，事後僅起出部分財物返還被害人，復未與被害
      人達成和解，賠償損害，惟念其等行為前已達成不傷害被
      害人之共識（此觀張釗銘於原審審理時之陳述自明，見原
      審卷(二)第一三三頁），而犯案過程確未傷害被害人之身體
      ，足見其良心未泯，及參酌被告丙○○係提議並負責擬定
      本件犯罪計畫者，涉案程度及惡性最重，犯罪後復飾詞否
      認犯行，足見其無悔悟之心等一切情狀，量處被告丙○○
      如主文第二項所示之刑，以示懲儆。又未扣案之上開玩具
      槍及電擊棒，雖分係被告丙○○及共犯「阿哲」所有，且
      為供犯本件罪所用之物，然既經乙○○、張釗銘丟棄，業
      據其二人分別陳明在卷，且又非違禁物，為免將來執行困
      難，均不予宣告沒收。至在被告丙○○位於南投縣竹山鎮
      ○○路二二九之一六號五樓住處扣得之八十分男鑽戒及玉
      佩各一只、道具槍三支（含彈匣三個）、金屬彈殼二十顆
      、現金七萬八千元、電話號碼0000000000號行
      動電話一支，雖均屬被告丙○○所有，惟並無證據足資證
      明係被告丙○○本件犯罪所得，或供本件犯罪所用之物，
      故亦不為沒收之宣告。均附此敘明。
據上論結，應依刑事訴訟法第三百六十九條第一項前段、第三百
六十四條、第二百九十九條第一項前段，刑法第二條第一項前段
、第三百三十條第一項、第五十五條前段、修正前刑法第二十八
條，判決如主文。
本案經檢察官甲○○到庭執行職務。
中    華    民    國    97    年    5     月     8    日
            刑事第四庭    審判長法  官  洪  耀  宗
                                法  官  陳  欣  安
                                法  官  江  德  千
上列正本證明與原本無異。
如不服本判決應於收受送達後十日內向本院提出上訴書狀，其未
敘訴上訴之理由者並得於提起上訴後十日內向本院補提理由書 (
均須按他造當事人之人數附繕本)。
                                書記官  吳  麗  琴
中    華    民    國    97    年    5     月     8    日
【附錄論罪科刑法條】
刑法第三百三十條：
犯強盜罪而有第三百二十一條第一項各款情形之一者，處七年以
上有期徒刑。
前項之未遂犯罰之。


司法院資訊處製作；財團法人民間司法改革基金會備份。
